臺灣高等法院高雄分院刑事判決　　　　96年度交上易字第28號
上　訴　人　臺灣高雄地方法院檢察署檢察官
上　訴　人
即　被　告　乙○○
選任辯護人　林伯祥　律師
　　　　　　王銘鈺　律師
上列上訴人因被告業務過失傷害案件，不服臺灣高雄地方法院94
年度交易字第240 號中華民國95年12月21日第一審判決（起訴案
號：臺灣高雄地方法院檢察署94年度偵字第5256號），提起上訴
，本院判決如下：
    主  文
原判決撤銷。
乙○○從事業務之人，因業務上之過失使人受重傷，處有期徒刑
捌月。
    事  實
一、乙○○係聯結車之司機，為從事駕駛業務之人，於民國（以
    下同）93年12月6 日16時40分許，駕駛青田汽車交通股份有
    限公司（下稱青田公司）所有之車牌號碼720-GM號曳引車後
    加掛車牌號碼LT-80 號之拖車所組成之全聯結車，沿高雄市
    ○○路由南向北方向行駛，行經該路與凱旋四路交岔路口左
    轉欲沿舊凱旋四路由東往西方向行駛，因於左轉尚未完成時
    遇紅燈，故聯結車曳引車頭停等於舊凱旋四路，拖車則尚停
    於中山路處，呈L 形狀，於綠燈亮起後，乙○○再駕駛聯結
    車輛起步，而其於行駛通過該交岔路口時，本應注意車輛行
    駛時，駕駛人應注意車前狀況及兩車併行之間隔，並隨時採
    取必要之安全措施，而依當時天候及路況之情形，並無不能
    注意之情事，竟疏於注意，適有同向由甲○○騎乘車牌號碼
    NE7-513 號重型機車亦行經該交岔路口，於乙○○所駕駛之
    聯結車沿舊凱旋四路行駛及該車之拖車完成左轉時，因與同
    向由甲○○所騎乘之上開機車均未保持併行之距離，並因乙○○之助手丙○○已告知2 車貼近之情，乙○○乃急向左偏
    行駛，因左偏速度稍快，導致拖車尚與甲○○所騎乘之機車
    過於貼近之際，因慣性往右偏滑，造成聯結車之拖車右側車
    身及車輪仍與上開機車擦撞，並撞及甲○○之身體，致甲○○人車倒地，受有腦震盪、右側第7 至第9 肋骨骨折併血胸
    、骨盆骨折（雙側坐骨骨折、右髖臼骨折、右腸骨骨折）合
    併腹腔及後腹腔積血、出血性休克、急性腎衰竭、尿道斷裂
    、左側肱骨骨折、第10至第12胸椎後突骨折、第1 至第4 腰
    椎後突骨折等傷害，其中尿道斷裂會反覆性的覆發而達難以
    治癒之重傷害程度，乙○○於肇事後，於犯罪未被發覺前，
    主動向有偵查權之警員表明係其車肇事而自首，並願接受裁
    判。
二、案經告訴人甲○○及其配偶丁○○訴由高雄市政府警察局前
    鎮分局移送臺灣高雄地方法院檢察署檢察官偵查起訴。
    理  由
壹、證據能力方面：
（一）被告乙○○及辯護人對於證人丙○○於警詢之證述，知有
      刑事訴訟法第159 條第1 項不得為證據之情形，於本院審
      理時不爭執，依法自應視為被告同意上開證人於警詢中所
      為之陳述，得作為證據，審酌前開證人於警詢中所為陳述
      作成時之狀況，距離本案查獲時間甚近，記憶應最為清晰
      可靠，並與本案相關之待證事實具有關連性，是認前開證
      人於警詢中所為之陳述為適當，依刑事訴訟法第159 條之
      5 第2 項之規定，認具證據能力。又證人丙○○於原審之
      陳述，依法亦有證據能力。
（二）被告乙○○及辯護人否認證人丁○○、甲○○於警詢及交
      通事故談話表上之陳述之證據能力，因證人丁○○、甲○○於警詢之陳述，係屬審判外之陳述，亦與刑事訴訟法第
      159 條之2 、之3 所規定之例外情形不符，亦無同法第15
      9 條之5 所規定之例外情形，是依同法第159 條第1 項規
      定，證人丁○○、甲○○於警詢中所為之陳述，應無證據
      能力。惟證人即被害人甲○○於原審及本院審理時中之陳
      述，依法則有證據能力。
（三）被告乙○○及辯護人爭執甲○○之診斷證明書、現場說明
      圖、交通事故談話表、交通事故調查報告表、前鎮分局所
      製作之現場圖、檢察事務官所作之勘驗筆錄係屬傳聞證據
      ，認均無證據能力，經查上開告訴人甲○○診斷證明書、
      現場說明圖、交通事故調查報告表、前鎮分局所製作之現
      場圖，因此等均屬被告以外之人於審判外之言詞或書面陳
      述，且無傳聞法則例外適用，故無證據能力。
（四）被告乙○○及辯護人爭執94年5 月7 日被告乙○○及告訴
      人甲○○會同警察前往現場製作之道路交通事故現場圖，
      認係事後的推測所製作的事故現場圖，故仍主張是審判外
      之書面，無證據能力，因上開94年5 月7 日事故現場圖，
      係屬審判外之陳述，亦與刑事訴訟法第159 條之2 、之3
      所規定之例外情形不符，是依同法第159 條第1 項規定，
      亦應無證據能力。
（五）又依刑事訴訟法第159 條第1 項規定所禁止作為證據者，
      僅係禁止作為認定犯罪事實之實質證據，至於作為證明其
      他證據證明力之彈劾證據，屬自由證明之範圍，要非為法
      所禁止。是上開證人甲○○、丁○○於審判外之書面及言
      詞證述，及現場圖、現場說明圖、交通事故調查報告表，
      仍得作為渠等於偵查、法院審理時所為證詞以及被告乙○○供述之彈劾證據，不受刑事訴訟法第159 條第1 項之限
      制。
貳、實體方面：
一、訊據被告乙○○固坦承於前揭時、地，駕車與證人甲○○所
    騎乘之機車發生碰撞之情不諱，然矢口否認有何業務過失傷
    害犯行，辯稱：應該是對方與我爭道，我駕駛之聯結車從中
    山路由南向北左轉進入凱旋路，當時那個號誌是紅燈，我有
    停下來等紅燈，綠燈之後直行，要起步時，左右並無車輛，
    是在剛起步沒有多久，助手告訴我有1 台摩托車離我很近，
    所以我就往左偏，我沒有感覺有撞到人，我有盡到注意義務
    云云。惟查：
（一）上揭過失傷害之事實，據證人即告訴人甲○○於原審及本
      院審理時指訴綦詳，核與證人丙○○於原審審理時之證述
      車禍情形大致相符，並有勘驗事故現場照片76張、事故現
      場照片12張、高雄市政府交通局94年11月15日高市交四字
      940041706 號函、高雄市工務局94年11月24日高市工務工
      字第940033318 號函、財團法人私立高雄醫學大學附設中
      和紀念醫院95年1 月11日高醫附秘字第950000097 號函檢
      附甲○○病歷1 份可稽。又證人甲○○因此事故受有如事
      實欄所載之傷害，此有前開病歷1 份附卷可參，又原審依
      職權2 次函詢上開醫院證人甲○○之前開傷害是否係屬不
      治或難治之傷害及恢復情形，固經該院分別函覆稱：「侯
      君（指甲○○）94年10月6 日回診時自述尿失禁可自解，
      解完以超音波檢查無殘尿，但有急迫性尿失禁及勃起功能
      不佳之問題。尿失禁以藥物輔以骨盆腔肌肉復健運動治療
      ，尿道狹窄仍有復發之可能，勃起功能障礙則無法評估」
      、「目前針對患者急迫性尿失禁及勃起功能障礙之治療，
      是以藥物及骨盆腔運動為主，若治療效果不佳，依病患需
      求可再施以內視鏡注射手術或手術植入人工括約肌等治療
      尿失禁，勃起功能障礙則以陰莖內血管擴張劑注射或植入
      人工陰莖等，目前患者並未接受進一步（上述之較侵襲性
      ）治療，不能斷定其尿失禁及勃起功能障礙是否難以治癒
      」等語，此有該院95年1 月11日高醫附秘字第950000097
      號函及同年10月5 日高醫附秘字第95003319號函號函各1
      紙附卷可參（見原審卷第55、254 頁），足認證人甲○○
      所受之前開傷害，確有急性尿失禁及勃起功能不佳之情，
      而就尿道斷裂部分，據高雄醫學大學附設醫院主治醫師李
      永進陳稱：「（問：甲○○受傷之後是否由你幫他治療？
      ）答：是的」「（問：依診斷證明書所示，排尿是否有問
      題？）答：是的，他經過5 至6 次的手術，都是針對尿道
      斷裂後的尿道狹窄，主要是治療這部分，斷裂跟狹窄都會
      造成排尿的問題」「（問：斷裂接了之後，不是好了嗎？
      ）答：因為斷裂之後，我們所謂的不是重接，好像是山洞
      塌方之後，我們把它挖通而已，那個地方不是原來正常的
      組織，他在重建的時候，就像是一推雜草，還是會反覆性
      的狹窄，我們是把它挖洞過去」「（問：是否會痊癒？）
      答：很難痊癒，會反覆性的」「（問：能否根治？）答：
      在文獻上的經驗，他在狹窄我們將他切開手術之後，復發
      機會很高，才會一直接受這種手術，會不會在最後一次手
      術完之後會痊癒，醫學上沒有答案，因為每個人的體質不
      一樣，但經驗上很難治癒」「（問：尿道狹窄是否車禍所
      引起，是否能判定？）答：車禍當時所做的一些檢查，確
      定尿道斷裂，我們內視鏡的檢查，正常的尿道是不應該長
      成這樣，那是很明顯外傷所造成的尿道斷裂，他有這樣的
      病史，是合理的推測」「（問：你剛才所述文獻上是難治
      癒，會不會最後一次治療時，就以後不會再發生尿道狹窄
      的情形，為何如此？）答：這是經驗上及文獻上的經驗，
      這種會反覆性的發作，這個病人身上事實上也是這樣，他
      經過6 次的手術，會不會在最後一次最治癒，我無法判定
      ，這樣的狀況，我們這樣治療，復發性還是很高」等語（
      見96年5 月18日本院審判筆錄），是告訴人甲○○所受之
      傷尿道斷裂部分很難治癒，且會反覆性的覆發而達難以治
      癒之重傷害程度，應可認定。
（二）又證人甲○○於原審稱：我有於93年12月6 日下午4 時40
      分，騎乘NE7-513 號重型機車，與被告所駕駛之營業曳引
      車發生車禍，當時與被告的車子是同向，在剛過路口之後
      ，我騎在被告右邊，過路口是大概與被告車子大約在母車
      的中間距離，接近子車處平行。是過了十字路口才被他撞
      的，感覺到右邊有曳引車從後面追撞，就倒地不起，當天
      在中山路與舊凱旋四路交岔口要左轉舊凱旋四路有2 段式
      左轉，當時是騎乘在舊凱旋四路最外側車道，在被撞倒前
      有看到被告車子，被撞到的時候是在外側等語（見原審卷
      第201 至207 頁）。是依證人甲○○之上開證述，渠被撞
      時，係在過交岔路口後才在外側車道被該車追撞，此核與
      卷附現場照片機車倒臥處係在過交岔路口後之外側側車附
      近相符（見偵查卷第74頁），從而證人甲○○證稱渠被撞
      地點係在過中山路與舊凱旋四路交岔口後之外側車道，該
      機車在被撞後之倒臥位置並無移動等情，自堪信為真實。
（三）又證人丙○○於原審證稱：本件車禍發生時，我是坐在聯
      結車副駕駛座，當時在中山路要轉凱旋路之路橋下停紅燈
      ，是第一台車，綠燈後我們開始往前行，我們是2 節車，
      母車經過紅綠燈後，我就看到聯結車右後方有1 輛機車靠
      近，因為子車尚未完全與母車呈一直線，到我看到我的子
      車後，被害人機車已經太靠近我們的聯結車，然後我就看
      到他被擦撞，子車的前輪擦撞到他，和他的機車處發生撞
      擊，我看到他人直接跌倒，被害人機車倒在機車道，當時
      被害人還在車上等語（見原審卷第208 至210 頁）。是由
      證人丙○○之證述可知，在聯結車之母車（指曳引車）過
      紅綠燈交岔路口後，其即看見甲○○騎乘機車靠近，當時
      後方之拖車（即子車）尚未與曳引車（即母車）呈一直線
      ，亦即當時全聯結車尚未成一直線時，甲○○所騎乘之機
      車即與曳引車靠近併行，此核與證人甲○○上開證稱：我
      在過交岔路口時，大約與被告之聯結車之母車中間接近子
      車處，併行行駛等情相符。復依丙○○證述到其看到子車
      後，亦即當子車已因左轉完成與曳引車呈一直線，丙○○
      得由後視鏡看到子車後，丙○○發現被害人甲○○機車已
      經太靠近聯結車，之後不久該機車即被子車車輪所撞，而
      人、車倒地，此亦與證人甲○○之上開證述在過交岔路口
      後才在外側車道被該車追撞情節相符。再依證人丙○○證
      稱其在發現機車靠近時，即已告訴被告乙○○（見原審卷
      第209 頁），則被告乙○○理當在聯結車尚未成一直線時
      ，即知有機車併行與靠近之情，被告乙○○猶未採取任何
      安全措施，已有疏失；又被告乙○○在子車左轉完成，聯
      結車成一直線時，甲○○之機車既已太靠近聯結車，被告
      乙○○猶未採取減速、煞停或適當之避讓措施，以令行駛
      之機慢車車道之甲○○先行，或保持2 車併行之車距，被
      告乙○○竟仍向左偏前進行駛，毫未顧及後方拖車在未保
      持2 車安全間隔下，並無法立即隨之向左側順駛，並因晃
      動及慣性作用，將致該拖車擦撞證人甲○○之車、身，此
      種情況之擦撞並不違常理及經驗法則，被告乙○○仍向左
      偏前進行駛以致肇事，被告乙○○顯有疏失至明，被告乙○○及辯護人以本件係告訴人甲○○爭道，自己騎車未保
      持適當間隔，自己從後方來撞被告乙○○之聯結車云云，
      自無足採。
（四）又據證人甲○○於原審陳稱：舊凱旋四路附近施工地點是
      在人行道裡面，那是捷運，沒有影響到渠行駛的路面等語
      （見原審卷第206 、207 頁），此核與卷附現場照片（見
      偵卷第77頁）及高雄市政府交通局94年11月15日交市交四
      字第0940041706號函及高雄市政府工務局94年11月24日高
      市工務工字第0940033318號函覆除高雄捷運公司於施工區
      範圍內長期施工外，並未核准其他管線單位於此路段施工
      之情相符，復據證人莊學良於原審證稱：該路口只有捷運
      施工，他們有用圍籬圍住，距離肇事地點很遠等語（見原
      審卷第215 頁）觀之，足見辯護人以本案係因證人甲○○
      為躲避施工及超越被告乙○○致生本件車禍云云，亦非可
      採。
（五）另辯護人雖以如告訴人甲○○之機車車尾係遭被告聯結車
      所撞，理應向後倒下而非向旁邊倒地置辯，惟車尾被撞是
      否向後倒下，並非必然，且被告乙○○於警詢業已自承伊
      車右後側車身拖車前輪與對方重機車尾發生撞擊後肇事之
      情不諱（見警卷第11頁），是辯護人所辯既與被告乙○○
      自承之事實相左，自無從為被告乙○○有利之論據。另辯
      護人雖檢附以水線模擬子車轉彎時之行車軌道所拍攝之10
      張照片，以證被告乙○○所駕駛之聯結車轉彎時，後方拖
      車不致慣性右移。惟查因辯護人模擬時所採用之行車速度
      、車輛載重等客觀條件，均難以確認係符合車禍當時之實
      際狀況，自難以之模擬之行車軌道，作為被告乙○○有利
      之論據，是被告乙○○上開辯詞，既與事證有悖，自無足
      採信。
（六）按汽車行駛時，駕駛人應注意車前狀況及兩車併行之間隔
      ，並隨時採取必要之安全措施，道路交通安全規則第94條
      第3 項定有明文。又前揭道路交通安全規則固未規定併行
      間隔之標準，自應依實際情況而為認定，被告乙○○為職
      業司機，駕駛聯結車理應注意上開規定，而依當時天侯、
      路況等情，亦據告訴人甲○○及證人丙○○證述均屬良好
      （見原審卷第206 、212 頁），且並無不能注意之情事，
      竟疏未注意與告訴人甲○○保持併行之安全間隔及採取適
      當之安全措施，並於助手丙○○告知被告乙○○因與甲○○所騎乘之機車過於貼近時，被告乙○○除未採取先行減
      速、煞停或避讓，以令甲○○安全先行之措施，避免擦撞
      之危險；繼以被告乙○○本其駕駛職業聯結車之經驗，當
      可知聯結車於瞬間左偏行駛，該後方拖車車身易因不平衡
      晃動或慣性作用而右偏擦撞週遭行駛之車輛，就此被告乙○○亦不否認會有慣性右滑之情（見偵卷第18頁），惟被
      告乙○○竟仍快速左偏行駛，致其後方拖車在與該機車已
      未保持兩車安全間隔下，並無法立即隨之向左側行駛，並
      因晃動及慣性右滑作用，致撞及告訴人甲○○之人、車，
      造成證人甲○○因此接觸力量作用而人、車倒地，則被告
      乙○○自有應注意能注意而不注意之過失甚明，又其過失
      行為與證人甲○○人車倒地受有前開重傷害，有相當因果
      關係，事證明確，被告乙○○業務過失重傷害犯行堪以認
      定。又證人甲○○騎乘機車行經交岔路口後行駛而與被告
      併平行駛時，固亦有未注意保持兩車併行之間隔，並隨時
      採取必要之措施，違反前揭道路交通安全規則之規定，對
      本件交通事故之發生與有過失，惟此僅能資為對被告乙○○量刑之參考，並無礙被告乙○○罪責之認定。
（七）再本件車禍之肇事責任送至高雄市政府交通局車輛行車事
      故鑑定委員會（下稱車鑑會）鑑定，該會以肇事後賈車移
      動現場，肇事雙方撞及地點不明，未便鑑定，固有該高雄
      市政府交通局車輛型車事故鑑定委員會95年7 月10日高市
      車鑑字第950002309 號書函可據。惟鑑定人之鑑定僅係供
      事實審法院判斷、認定事實之證據資料之一端，鑑定人所
      為之鑑定意見於法並不能拘束法院之認定，法院所認定事
      實，固非不得參考鑑定人所為之鑑定意見，然實則法院係
      本於其調查相關之證據資料所得之確切心證，而為判斷，
      ，是本件事證已明，雖無鑑定資料，亦不影響本院之認定
      結果。
（八）又被告乙○○前向原審聲請函查曳引車之三角架及連結器
      於轉彎時是否會慣性向右偏滑，經原審函詢本件曳引車之
      所有人日金汽車貨運股份有限公司（下稱日金公司），該
      公司以本件曳引車於向青田公司購入時，已無配掛聯結器
      與三角架，並已變更為營業大貨車，無法得知該三角架與
      聯結器之製造廠商為何，此有日金汽車貨運股份有限公司
      95年5 月24日函檢附720-GM行車執照及汽機車過戶登記書
      、汽機車各項異動登記書影本各1 紙附卷可稽（見原審卷
      第270 頁），是被告乙○○請求調查之證據，既因無從調
      查該三角架及連結器之製造商，而無從進一步調查，自無
      從作為認定被告乙○○有利、不利之憑據。辯護人雖於審
      理時請求就連結器的功能函詢子車的製造商云云，或由被
      告乙○○以同型號車子，並以實際駕駛操作的方式，由法
      院現場勘驗云云。惟查連結器及三角架與子車之功能並非
      相同，辯護人請求函詢子車之製造商詢問連結器及三角架
      之功能一節，自無必要；又就本件車禍，並無再現性，已
      如前述，且本院依被告乙○○之供述、前開證人之證述及
      前開卷證資料，已足認定被告乙○○之業務過失傷害犯行
      ，自無再行至現場勘驗之必要。
    綜上所述，因被告乙○○之助手丙○○已告知被告乙○○車
    旁告訴人甲○○所騎乘之機車過於貼近時，被告乙○○未採
    取先行減速、煞停或避讓，而致與其車旁甲○○之機車擦撞
    ，使之倒地受傷，則被告乙○○對本件車禍之發生，應認有
    過失，事證明確，被告乙○○所辯係卸責之詞，不足採信，
    其犯行已堪認定。
二、被告乙○○係受僱於青田公司之聯結車司機，以駕駛聯結車
    為業，為從事駕駛業務之人，因其業務過失行為，致被害人
    甲○○受有前開傷害，其中尿道斷裂之傷會反覆性的覆發而
    達難以治癒之程度，已據醫師李永進於本院審理時陳明，是
    核被告所為，係犯刑法第284 條第2 項後段之業務過失重傷
    害罪。至告訴人甲○○是否有勃起功能障礙，其勃起功能是
    否難以治癒，據證人即醫師李永進陳稱：勃起功能障礙這是
    主觀性的病症，這部分我們沒有做進一步的鑑定等語，是尚
    不能證明告訴人甲○○是否有勃起功能障礙，其勃起功能是
    否難以治癒之程度，無法證明此部分是重傷，附此敘明。又
    被告乙○○於肇事後偵查機關未發覺前，既已主動報警處理
    向警坦承肇事接受裁判一情，此業據被告乙○○供承在卷，
    核與證人即到場處理之警員莊學良於原審審理時所證相符（
    見原審卷第214 頁），被告乙○○對於未發覺之罪自首而接
    受裁判，應依修正前刑法第62條前段規定減輕其刑。又被告
    乙○○於行為後，如附表所示之相關法律均業經變更，並俱
    於95年7 月1 日施行，經整體比較結果，裁判時法並未較為
    有利，依刑法第2 條第1 項規定，自應適用各該行為時法，
    亦即修正前之法律論處。
三、原審予以論科，固非無見，惟查被害人甲○○受傷，其中尿
    道斷裂之傷會反覆性的復發而達難以治癒之程度，已據醫師
    李永進於本院審理時陳明，是被告乙○○所為應係犯刑法第
    284 條第2 項後段之業務過失重傷害罪，原審認被告乙○○
    係犯過失普通傷害罪，尚有未洽，檢察官循告訴人甲○○聲
    請上訴指摘被害人甲○○受傷後尿失禁情形治療2 年仍然如
    此，應已達難以治癒之重傷害程度，為有理由，被告乙○○
    上訴否認過失，雖無理由，惟原判決既有可議，自應予撤銷
    改判。審酌被告乙○○為聯結車之司機，車身長大，本應更
    加謹慎注意遵守交通規則，以維參與道路交通者之安全，避
    免碰撞他人，詎其於市區道路行駛時，疏未注意，以致過失
    肇事致被害人甲○○受重傷，過失肇事情節及造成被害人甲○○之傷害非輕，犯後飾詞否認犯行，迄今亦未能與被害人
    達成和解並給予適當之賠償，顯屬不該，惟念其前未有犯罪
    前科紀錄，有臺灣高等法院被告前案紀錄表在卷可稽等一切
    情狀，爰量處有期徒刑8 月。
據上論結，應依刑事訴訟法第369 條第1 項前段、第364 條、第
299 條第1 項前段，刑法第2 條第1 項前段、第284 條第2 項後
段、修正前刑法第62 條 前段、修正前罰金罰鍰提高標準條例第
1 條前段，判決如主文。
本案經檢察官林應華到庭執行職務。
中　　華　　民　　國　　96　　年　　5 　　月　　31　　日
            刑事第六庭  審判長法  官  王憲義
                              法  官  李璧君
                              法  官  張盛喜
以上正本證明與原本無異。
不得上訴。
中　　華　　民　　國　　96　　年　　5 　　月　　31　　日
                              書記官  林明威
附錄本件判決論罪科刑法條：
刑法第284 條
（過失傷害罪）
因過失傷害人者，處6 月以下有期徒刑、拘役或5 百元以下罰金
，致重傷者，處1 年以下有期徒刑、拘役或5 百元以下罰金。
從事業務之人，因業務上之過失傷害人者，處1 年以下有期徒刑
、拘役或1 千元以下罰金，致重傷者，處3 年以下有期徒刑、拘
役或2 千元以下罰金。
┌───────────────────────────────────────────────┐
│附表：                                                                                        │
├──────┬─────────────┬─────────────┬───────┬────┤
│相關變更條文│行為時法（下稱舊法）之內容│裁判時法（下稱新法）之內容│比  較  理  由│備    註│
├──────┼─────────────┼─────────────┼───────┼────┤
│【罰金刑貨幣│依法律應處罰金、罰鍰者，就│中華民國94年1 月7 日法修正│刑法之貨幣單位│經按現行│
│單位之變更】│其原定數額得提高為2 倍至10│施行後，刑法分則編所定罰金│由「元（指銀元│法規所定│
│罰金罰鍰提高│倍（刑法乃係定明10倍）。第│之貨幣單位為新臺幣。94年1 │）」變更為「新│貨幣單位│
│標準條例第1 │1 條所定得提高倍數之規定，│月7 日刑法修正時，刑法分則│臺幣」，且刑法│折算新臺│
│條前段、第5 │於本條例修正後制定之法律，│編未修正之條文定有罰金者，│分則之罰金數額│幣條例第│
│條→刑法施行│不適用之；本條例修正前公布│自94年1 月7 日刑法修正施行│，亦視該分則先│2 條之規│
│法第1 之1條 │之法律，於本條例修正後修正│後，就其所定數額提高為30倍│前曾修正與否，│定折算後│
│第1 項、第2 │其罰金罰鍰數額或法律經全部│。但72年6 月26日至94年1 月│而分別提高3 或│等值，是│
│項          │修正而其罰金罰鍰數額未予變│7 日新增或修正之條文，就其│30倍。        │以新法並│
│            │更者，亦同。              │所定數額提高為3 倍。      │              │未較有利│
│            │                          │                          │              │。      │
├──────┼─────────────┼─────────────┼───────┼────┤
│【罰金刑下限│罰金：（銀元）1 元以上。  │罰金：新臺幣1000元以上…。│罰金刑之下限，│舊法有利│
│之變更】刑法│                          │                          │由銀元10元（亦│        │
│第33條第5款 │                          │                          │經提高）即新臺│        │
│            │                          │                          │幣30元，提高為│        │
│            │                          │                          │新臺幣1000元  │        │
├──────┼─────────────┼─────────────┼───────┼────┤
│【自首減刑規│對於未發覺之罪自首而受裁判│對於未發覺之罪自首而受裁判│舊法自首之效果│舊法有利│
│定變更】修正│者，減輕其刑。但有特別規定│者，得減輕其刑。但有特別規│係必減輕其刑，│        │
│前刑法第62條│者，依其規定。            │定者，依其規定。          │新法係得減輕其│        │
│前段→現行刑│                          │                          │刑。          │        │
│法第62條前段│                          │                          │              │        │
│            │                          │                          │              │        │
╠══════╪═════════════╧═════════════╧═══════╧════╡
║整體比較結果│舊法之最低刑度及自首之規定為必減，較為有利。                                    │
╰══════╧════════════════════════════════════════╛
